【裁判字號】    89,自更一,1
【裁判日期】    900305
【裁判案由】    偽造文書
【裁判全文】
臺灣高雄地方法院刑事裁定                          八十九年度自更一字第一號
    自  訴  人  翔祺實業有限公司
    代  表  人  乙○○
    被      告  丙○○
    被      告  甲○○
    被      告  丁○○
右列被告等因偽造文書等案件，經自訴人提起自訴，本院裁定後經台灣高等法院高雄
分院發回更審，本院裁定如左：
    主  文
自訴駁回。
    理  由
一、按法院或受命法官於自訴案件第一次審判期日前訊問及調查結果，如認為案件有
    刑事訴訟法第二百五十二條至第二百五十四條之情形者，得以裁定駁回其自訴，
    同法第三百二十六條第三項定有明文。
二、本件自訴意旨略稱：被告丙○○基於概括之犯意，未得自訴代表人乙○○之同意
    ，連續於：（一）民國八十四年一月二十四日，擅自偽造自訴人之署押，偽造訂
    貨單向台灣神戶電池股份有限公司（下稱神戶電池公司），購買電池二千顆，共
    計新台幣（下同）十八萬九千元，交予其侄兒案外人陳岳鋒，且拒不付貨款，自
    訴代表人被迫以其任負責人之翔祺實業有限公司（下稱翔祺公司）高雄中小企業
    銀行帳號一三二－０之支票支付；（二）八十四年三月間，復以翔祺公司之信封
    、估價單偽造該公司出貨之出貨單；(三)同年某月間被告丙○○未經自訴代表人
    同意又擅自盜用自訴人之印章，並偽造自訴代表人之印文、署押，向高雄市萬客
    隆倉儲批發公司（下稱萬客隆公司）申請該公司之會員卡，寄交同案被告林金發
    、丁○○，三人並基於共同行使之犯意聯絡，共同將該會員卡持以行使，迨八十
    五年九月間，該萬客隆公司復業，郵寄新卡與自訴人，始發現上情，被告等上開
    行為均足以生損害於自訴人，因認被告等涉有盜用印章、偽造署押、偽造印文、
    偽造文書、行使偽造文書等罪嫌。
三、按犯罪事實應依證據認定之，無證據不得推定其犯罪事實。刑事訴訟法第一百五
    十四條定有明文。本件自訴人認被告三人涉有上開罪嫌，無非以渠等使用上開自
    訴人之印章、印文、署押、文書均未經其同意為主要依據。訊據被告丙○○、林
    金發、丁○○，均矢口否認有右揭犯行，丙○○辯稱：伊與自訴代表人原係夫妻
    ，在婚姻關係尚存續期間，伊係與自訴代表人共同經營公司，伊上開所為均經自
    訴代表人同意，並無盜用、偽造可言，嗣雙方因感情不睦經判決離婚，彼此又為
    財務及子女監護權等問題相互爭訟，民、刑事案件多達四十餘件，自訴代表人且
    因誣告罪，被判刑一年二月，緩刑三年在案，伊認為本件係自訴代表人挾怨報復
    等語；被告林金發、丁○○則辯稱：上開萬客隆公司之會員卡係自訴代表人要當
    時仍係其妻之丙○○去申請的，並無偽造問題等語。
四、經查：
（一）自訴代表人與被告丙○○間原係夫妻關係，此有八十五年十二月八日台灣高雄
      地方法院八十五年度婚字第一九五號判決在卷可稽，又自訴代表人於八十五年
      五月前同時係上開翔祺公司及翔偉股份有限公司（下稱翔偉公司）之負責人之
      事實，亦經自訴代表人自承在卷，自訴代表人指稱被告丙○○於八十四年一月
      二十四日未經其同意擅自偽造自訴人之署押，偽造訂貨單向神戶電池公司，購
      買電池二千顆，共計十八萬九千元，固據其提出翔偉公司Ｅ－００九之訂貨通
      知單一紙為證。然查，被告丙○○當時與自訴代表人尚維持夫妻關係，已如前
      述，衡諸常情，夫妻間相互代理事屬常有，是被告丙○○辯稱上開訂貨通知單
      係自訴人要求其去訂貨，且若非經自訴人同意，自訴人不會開票等語，即堪採
      信。又自訴代表人於本院訊問中被詢及何以提自訴時，答稱係因被告丙○○告
      伊，伊才提自訴，足見自訴人係因被告丙○○等曾經對自訴代表人提起告訴，
      為報復被告等方提起本件自訴，是其指訴被告丙○○上開所為，未經其同意，
      已堪置疑。且被告丙○○若未經其同意，自訴代表人竟於事發當時未向被告追
      究責任，而拖至二年半後方提自訴，顯違常情。是自訴代表人稱被告丙○○上
      開所為，未經其同意云云，不足採信，被告丙○○上開所辯應係事實，堪以採
      信，自訴代表人徒因其後雙方關係交惡，即空言指訴被告上開所為，未經其同
      意，涉有偽造署押及偽造文書罪嫌，自非可採。
（二）自訴人復指稱，被告丙○○於八十四年三月間，又以翔祺公司之信封、估價單
      偽造該公司出貨之出貨單，足生損害於自訴人云云，惟查，自訴人指訴被告上
      開犯行，所提出之十張估價單，除編號００一二０六號之估價單上有自訴人之
      署押外，其餘均由被告丙○○以自身名義作成，而自訴代表人亦不否認該估價
      單之真正，自無何虛偽可言，且是時被告與自訴人婚姻關係仍在，雙方共同經
      營公司，被告以自身名義作成上開估價單，亦無偽造可言，至上開編號００一
      二０六號之估價單，其上雖有自訴代表人之署押，惟其字跡，顯與被告丙○○
      之字跡不同，而與自訴代表人在其他文件上之簽名相符，應係出自自訴代表人
      之手，自難認被告丙○○有何偽造文書之犯行，
（三）自訴人另指稱被告丙○○於八十年某月間未經自訴人同意又擅自盜用自訴人之
      印章，並偽造自訴人之印文、署押，向萬客隆公司申請該公司之會員卡，寄交
      同案被告林金發、丁○○，三人並基於共同行使之犯意聯絡，共同將該會員卡
      持以行使云云。惟查，該會員卡申請時被告丙○○與自訴人婚姻關係尚存續，
      被告丙○○辯稱是時感情尚和睦，伊主動向自訴代表人提及申請上開萬客隆公
      司會員卡購物可比一般市面價格便宜，經徵得自訴代表人同意下，始由伊以其
      保管之公司印章向上開萬客隆公司申請，要無盜用印章、偽造署押可言等語，
      同案被告林金發及丁○○於本院亦稱，該會員卡係自訴人要被告丙○○去申請
      的等語。衡情，申請該會員卡既對自訴人之公司有利無害，自訴人應無不同意
      之理，是被告三人辯稱曾經自訴代表人同意，亦堪採信。再者，被告申請該會
      卡時，與自訴代表人既有婚姻關係，其自認係與其夫共同經營公司而申請該會
      員卡，主觀上亦難認其有何盜用印章、偽造署押之故意可言，況申請該會員卡
      ，僅使持有人能以較便宜之價格購物，實難認足以對公司生何種損害。綜上說
      明，難認被告丙○○有盜用印章、偽造署押、偽造文書及行使偽造文書之犯行
      ，又上開會員卡係屬真正，被告丙○○將之交予同案被告甲○○及丁○○持以
      行使亦無行使偽造私文書可言。
五、此外，復查無其他積極證據足認被告三人有何自訴人所指訴之犯行，應認被告三
    人罪嫌尚有不足，爰依刑事訴訟法第三百二十六條第三項之規定駁回自訴人之訴
    。
據上論結，依刑事訴訟法第三百二十六條第三項、第二百五十二條第十款裁定如主文
。
中      華      民      國    九十      年      三      月      五      日
                                  臺灣高雄地方法院刑事第二庭
                                      法  官  施  柏  宏
右正本證明與原本無異。
如不服本裁定，應於裁定送達後五日內，向本院提出抗告狀。
                                      書記官  邱  秋  珍
中      華      民      國    九十      年      三      月      六      日


司法院資訊處製作；財團法人民間司法改革基金會備份。
